【裁判字號】    97,交聲更,28
【裁判日期】    970930
【裁判案由】    聲明異議
【裁判全文】
臺灣臺中地方法院交通事件裁定        97年度交聲更字第28號
原處分機關  交通部公路總局臺中區監理所豐原監理站
異  議  人
即受處分人    甲○○
上列受處分人因違反道路交通管理處罰條例案件，對於交通部公
路總局臺中區監理所豐原監理站中華民國96年12月24日所為處分
（豐監稽違字第裁63－Ｚ00000000號裁決書）聲明異議，原處分
機關不服本院交通法庭97年4月29日所為97年度交聲字第86號裁
定，提起抗告，經臺灣高等法院臺中分院於97年6月30日以97年
度交抗字第635號裁定撤銷原裁定，發回更審，本院裁定如下：
    主    文
原處分關於吊扣職業聯結車駕駛執照部分撤銷。
前項撤銷部分不罰。
    理    由
一、原處分機關意旨以：異議人即受處分人（下稱受處分人）甲
    ○○於民國九十五年十一月二十四日十九時二十九分許，駕
    駛車牌號碼Ｈ五－三四三九號自用一般小客車，行經國道三
    號北上一五八公里處，因汽車駕駛人酒精濃度超過規定標準
    （經酒精濃度檢測：○‧三五ＭＧ／Ｌ），為國道公路警察
    局第七警察隊大甲分隊員警當場舉發，受處分人於九十五年
    十一月二十七日依道路交通管理處罰條例第三十五條第一項
    第一款之規定，自動到案繳交罰鍰新臺幣（下同）一萬九千
    五百元及吊扣受處分人職業聯結車駕照一年（吊扣期間自九
    十五年十一月二十七日至九十六年十一月二十六日）、施以
    道安講習。惟受處分人於其職業聯結車駕照吊扣之期間即九
    十六年八月十八日，駕駛車號碼二九○－ＧＫ號營業大貨車
    而違規，經該站以受處分人於「駕駛執照吊扣期間駕駛大貨
    車」違規，裁處受處分人罰鍰六萬元、吊銷駕照一年，並禁
    考一年，受處分人遂於九十六年十二月二十四日針對豐監稽
    違字第裁六三－Ｚ00000000號裁決書提聲明異議等
    語。
二、受處分人聲明異議意旨以：道路交通管理處罰條例第六十八
    條業經修法刪除，關於吊扣各級駕照之規定，因駕駛自小客
    車違規被吊扣職業聯結車駕照，為裁罰不當，且吊扣職業聯
    結車駕駛執照有違行政程序法第七條原則，請求撤銷原處分
    關於吊扣職業聯結車駕照一年部分。因酒駕對交通安全不好
    ，我已經受到教訓很後悔，因家中尚有二位小朋友就讀小一
    及小四還有房貸要繳，生活很困苦，請求將本人的聯結車駕
    照賜還，才能有工作機會改善家庭生活等語。
三、按汽車駕駛人飲用酒類或其他類似物後，其吐氣所含酒精濃
    度超過每公升零點二五毫克，不得駕車；駕駛汽車經測試檢
    定酒精濃度超過規定標準者，處一萬五千元以上六萬元以下
    罰鍰，並當場移置保管其車輛及吊扣其駕駛執照一年，道路
    交通安全規則第一百十四條第二款、道路交通管理處罰條例
    第三十五條第一項第一款分別定有明文。復按道路交通管理
    處罰條例第六十八條業於九十四年十二月十四日修正，並自
    九十五年三月一日施行，依修正前之道路交通管理處罰條例
    第六十八條規定：「汽車駕駛人，因違反本條例及道路交通
    安全規則之規定，受『吊扣或』吊銷駕駛執照處分時，『吊
    扣或』吊銷其持有各級車類之駕駛執照。」，而修正後之道
    路交通管理處罰條例第六十八條規定：「汽車駕駛人，因違
    反本條例及道路交通安全規則之規定，受吊銷駕駛執照處分
    時，吊銷其持有各級車類之駕駛執照。」，其立法理由略以
    ：「原條文將違法或違規駕駛人所持有各級車輛之駕駛執照
    一併吊扣或吊銷失之過酷，影響人民工作及生活過鉅，爰修
    正之」。是依通過之修正條文，係將道路交通管理處罰條例
    第六十八條原有條文中之「吊扣或」三字刪除，故受吊扣駕
    駛執照處分時，不再吊扣其持有各級車類之駕駛執照，僅於
    受吊銷駕駛執照處分時，始吊銷其持有各級車類之駕駛執照
    。
四、經查：
  (一)按違反道路交通管理處罰條例第十二條至第六十八條之規定
    者，由公路主管機關處罰；受處分人，不服第八條主管機關
    所為之處罰，得於接到裁決書之翌日起二十日內，向管轄地
    方法院聲明異議，道路交通管理處罰條例第八條第一項第一
    款、第八十七條第一項分別定有明文；交通法庭認聲明異議
    不合法律上之程式或其異議權已經喪失者，應以裁定駁回之
    ，但其不合法律上之程式可補正者，應先定期命為補正，逾
    期不補正者，即予駁回，道路交通案件處理辦法第十八條亦
    有明文。受處分人所異議之對象，係主管機關所為之裁決，
    為行政機關所為具行政罰性質之行政處分，至司法機關即管
    轄地方法院所審理者，則係該裁決是否合法，為特殊之行政
    救濟程序。本件受處分人有九十五年十一月二十七日至原處
    分機關自動繳交罰鍰，並於原處分機關之「駕駛執照吊扣執
    行單」上簽名之事實，有交通部公路總局臺中區監理所豐原
    監理站駕駛執照吊扣執行單收執存根聯附卷可稽，按行政機
    關行使公權力，就特定具體之公法事件所為對外發生法律效
    果之單方行政行為，皆屬行政處分，不因其用語、形式以及
    是否有後續行為或記載不得聲明不服之文字而有異，是原處
    分機關所為駕駛執照吊扣執行單既已對受處分人發生自九十
    五年十一月二十七日至九十六年十一月二十六日限制其駕駛
    行為之客觀規制作用，即應屬與原處分機關所為裁決書具相
    同效力之裁罰性不利行政處分，受處分人自得對之聲明不服
    而提出異議。又受處分人原應受法定救濟期間（即二十日）
    之限制，然本案因原處分機關適用法規有所違誤，致受處分
    人誤認該吊扣處分為合法，至吊扣處分執行完畢後始知悉而
    提出異議，是受處分人應得主張依行政程序法第一百二十八
    條行政處分於法定救濟期間經過後，有其他相當於行政訴訟
    法所定再審事由且足以影響行政處分者，向原處分機關請求
    撤銷原處分，且其事由知悉在後自知悉時起算。受處分人於
    九十六年十二月二十四日至交通部公路總局臺中區監理所豐
    原監理站對「駕駛執照吊扣執行單」表示異議，非因受處分
    人之重大過失而未在先前程序主張，原處分機關本院函查結
    果，以前案確實為未經裁決案件前案因陳君自動到案，故本
    站疏略而未依裁決程序開裁決書一節，有交通部公路總局臺
    中區監理所豐原監理站九十七年九月五日中監豐字第０九七
    ００一五三八九號函在卷可稽，嗣再開立豐監稽違字第裁六
    三－Ｚ00000000號裁決書，並當場交受處分人收執
    ，因曾經行政程序之重新進行，故豐監稽違字第裁六三－Ｚ
    00000000號裁決書相較於「駕駛執照吊扣執行單」
    應屬第二次裁決，提起爭訟之不變期間應另行起算，是受處
    分人於九十六年十二月二十四日再對豐監稽違字第裁六三－
    Ｚ00000000號裁決書中駕駛自小客車違規遭吊扣職
    業聯結車駕照部分提出聲明異議，未逾法定救濟期間，合先
    敘明。
  (二)本件受處分人甲○○於民國九十五年十一月二十四日十九時
    二十九分許，駕駛車牌號碼Ｈ五－三四三九號自用一般小客
    車，行經國道三號北上一五八公里處，因汽車駕駛人酒精濃
    度超過規定標準（經酒精濃度檢測：○‧三五ＭＧ／Ｌ），
    為國道公路警察局第七警察隊大甲分隊員警當場舉發，並經
    受處分人於九十五年十一月二十七日依道路交通管理處罰條
    例第三十五條第一項第一款之規定，自動到案繳交罰鍰一萬
    九千五百元及吊扣受處分人職業聯結車駕照一年（吊扣期間
    自九十五年十一月二十七日至九十六年十一月二十六日）、
    施以道安講習等情，業據受處分人所不爭執，有內政部警政
    署國道公路警察局舉發違反道路交通管理事件通知單及駕駛
    執照執行單各一件附卷可參，其前開違規行為堪以認定。
  (三)查受處分人之違規行為係發生於九十五年十一月二十四日，
    自應依修正後之道路交通管理處罰條例第六十八條裁處。且
    修正後道路交通管理處罰條例第六十八條之規定，既將「吊
    扣」等字刪除，是依前開說明，駕駛人受吊扣駕駛執照處分
    時，不再吊扣其持有各級車類之駕駛執照，故原處分機關於
    作成吊扣駕駛執照處分時，應就行為人所應吊扣之駕駛執照
    種類予以限定，始符合依法行政原則。是依前述受處分人依
    法所受之處分應為限制其駕駛自用小客車之權利，而受處分
    人持有之駕駛執照為職業聯結車駕駛執照，且其係以駕駛聯
    結車為業，經審視其汽車駕照基本資料，其領照經歷包括普
    通小型車、普通大貨車、職業大貨車、職業聯結車，惟依目
    前公路機關實務僅核給最高級汽車駕照一張，自無從繳交自
    用小客車駕駛執照可供吊扣，若因受處分人無自用小客車駕
    駛執照可供吊扣，而吊扣受處分人之職業聯結車駕駛執照，
    此舉顯然將剝奪受處分人駕駛聯結車之權利，對受處分人之
    工作權造成極大之損害，復與現行之道路交通管理處罰條例
    第六十八條之規定未合，故受處分人此部分異議理由，自屬
    可採。
五、綜上所述，本件受處分人駕駛自用小客車時酒精濃度超過規
    定標準之違規行為，事證明確，足堪認定，惟原處分機關裁
    處吊扣受處分人職業聯結車駕駛執照十二個月之裁罰部分，
    因受處分人本件係駕駛自用小客車違規，且受處分人僅領有
    職業聯結車駕駛執照，而無從予吊扣；依新修正之道路交通
    管理處罰條例第六十八條規定，尚不得吊扣其現尚有效之其
    他各級駕駛執照，原處分機關未審酌新修正之法律規定，而
    作成吊扣受處分人職業聯結車駕駛執照之處分，即非合法，
    從而，本件異議為有理由，爰撤銷原處分關於吊扣職業聯結
    車駕駛執照十二個月部分，並就撤銷部分改諭知如主文第二
    項所示之處罰。
六、至於受處分人因本件違規而受罰鍰一萬九千五百元、施以道
    安講習部分，原處分機關依法裁處則屬適法，受處分人亦未
    就此部分聲明異議，本院自無庸另為裁處，併予敘明。
據上論斷，應依道路交通管理處罰條例第八十七條第二項，道路
交通案件處理辦法第二十條前段之規定，裁定如主文。
中    華    民    國    97    年    9     月    30    日
                      交通法庭法  官  陳  葳
以上正本證明與原本無異。
如不服本裁定，應於送達後五日內，向本院提出抗告狀。
                              書記官  張雅如
中    華    民    國    97    年    9    月    30    日


司法院資訊處製作；財團法人民間司法改革基金會備份。
